【裁判字號】    98,交聲,781
【裁判日期】    990226
【裁判案由】    聲明異議
【裁判全文】
臺灣臺南地方法院交通事件裁定         98年度交聲字第781號
移送機關    交通部公路總局嘉義區監理所臺南監理站
異議人即
受處分人    乙○○
上列異議人即受處分人因違反道路交通管理處罰條例案件，對於
交通部公路總局嘉義區監理所臺南監理站民國98年7 月3 日所為
之裁決處分（處分案號：嘉監南字第裁74-S00000000號）聲明異
議，本院裁定如下：
    主  文
異議駁回。
    理  由
一、原處分意旨略以：異議人即受處分人乙○○（下稱異議人）
    騎乘其所有車牌號碼008-DWG 號重型機車，於民國98年4 月
    3 日10時30分許，沿臺南市○○路由東往西方向行駛，途經
    北成路53號前，因迴轉車未注意來往車輛擅自迴轉之違規行
    為，致與甲○○所駕駛車牌號碼6025-NR 號自小客車發生碰
    撞肇事，經臺南市警察局交通隊員警製單舉發，嗣經移送機
    關即交通部公路總局嘉義區監理所臺南理站依道路交通管理
    處罰條例第49條第5 款及第63條第1 項第1 款等規定，裁處
    異議人罰鍰新臺幣（下同）600 元，並記違規點數1 點等處
    分。
二、本件聲明異議意旨略以：異議人於迴車時，確有停車注意看
    北成路78號前十字路口無車，才迴車至對向車道，然因甲○
    ○所駕駛自小客車車速過快，無視此路段柏油路面減速慢行
    之標線，始造成本次車禍，紅單所述「迴車前不注意來往車
    輛擅自迴轉」與事實不符，因而為此聲明異議，請求撤銷原
    處分等語。
三、按汽車駕駛人迴車時，有迴車前，未依規定暫停，顯示左轉
    燈光，或不注意來、往車輛、行人，仍擅自迴轉，處600 元
    以上1,800 元以下罰鍰，並記違規點數1 點，道路交通管理
    處罰條例第49條第5 款及第63條第1 項第1 款分別定有明文
    。
四、經查：
(一)異議人騎乘其所有車牌號碼008-DWG號重型機車，於98年4月
    3日10 時30分許，沿臺南市○○路由東往西方向行駛，途經
    北成路53號前迴轉時，適甲○○所駕駛車牌號碼6025-NR 號
    由同向後方直行駛來，見狀煞避不及，其自小客車左側撞擊
    上開重型機車肇事，並致異議人受有背挫傷、下肢挫傷併血
    腫等傷害，經臺南市警察局交通隊員警製單舉發等情，有臺
    南市警察局98年5 月8 日南市警交字第S00000000 號舉發違
    反道路交通管理事件通知單1 紙、財團法人奇美醫院診斷證
    明書1紙、臺南市○○○道路交通事故現場圖1紙、道路交通
    事故調查報告表（一）、（二）1 份及道路交通事故現場蒐
    證照片17幀在卷足參，堪認上情屬實，合先敘明。
(二)異議人固以前詞置辯，然車牌號碼6025-NR 號自小客車駕駛
    人甲○○於98年4月22日警詢時陳稱：「當時我駕駛6025-NR
    自小客（未載人），沿北成路西向東行駛，至事故地點看見
    對向駛來之機車（指008-DWG） 迴轉車頭已在中心線上，我
    發現我車速過快，所以煞車並右閃，但對方沒看見我，所以
    繼續迴轉的動作，導致我沒閃過而車前保桿左側與對方車頭
    碰撞。」等語明確（見本院第25頁），足見異議人車輛於迴
    車前並未暫停，則異議人究有無於迴轉前注意來往車輛，已
    非無疑；又據異議人於98年4 月10日警詢時陳稱：「當時我
    駕駛008-DWG 重機車（未載人），沿北成路東向西行駛，至
    事故地點迴轉要去全家超商購物，與沿對向駛來之自小客（
    指6025-NR） 發生交通事故。本來車速約30公里，然後減速
    迴轉。事故前沒看見對方車駛來。」等語明確（詳見本院卷
    第24頁），並參以上開道路交通事故現場蒐證照片所示，異
    議人車輛之車損部位為右前車頭，甲○○之車輛則為左前車
    角一情，顯見異議人於迴轉時並未發現甲○○駕駛之車輛，
    而於迴車動作尚未完成即遭後方直行車輛撞擊肇事。是依本
    件肇事當時天候晴、日間自然光線、柏油道路乾燥、無缺陷
    與障礙物、視距復屬良好，客觀上並無不能注意之情狀，若
    異議人於迴車前確有先暫停並顯示左轉燈光或手勢，並注意
    右方來車之車輛動態，當可發現甲○○駕駛之直行車輛，而
    不致貿然迴轉而撞及甲○○所駕駛之車輛。故異議人於迴車
    前並未暫停，於確定無直行車輛而認為安全之情況下，即擅
    自迴轉之違規行為甚明。
(三)況本件經送請臺灣省臺南區車輛行車事故鑑定委員會鑑定交
    通事故之肇事責任，鑑定結果認定：「一、乙○○駕駛普通
    重型機器腳踏車，迴轉未注意來往車輛，為肇事原因。二、
    甲○○駕駛小客車，超速行駛，未注意車前狀況，同為肇事
    原因。」此有臺灣省臺南區車輛行車事故鑑定委員會98年12
    月24日南鑑字第0985904060號函檢送之98年12月23日臺南區
    981035案鑑定意見書1 份在卷足稽（詳本院卷第72頁至第74
    頁），益徵異議人確有未注意來往車輛擅自迴轉之違規行為
    ，洵堪認定。是縱使甲○○確有超速之違規，此乃甲○○本
    身之違規責任問題，與異議人「迴車前未注意來往車輛擅自
    迴轉」之違規事實無涉，亦不能因此而解免異議人之違規責
    任。
五、綜上所述，異議人於前揭時、地，騎乘上開機車，因迴車前
    未注意來往車輛擅自迴轉之違規行為，足堪認定。則移送機
    關據此依道路交通管理處罰條例第49條第5 款、第63條第1
    項第1 款及違反道路交通管理事件統一裁罰基準表之相關內
    容，裁處異議人罰鍰600 元，並記違規點數1 點等處分，於
    法即無不當。從而，本件異議經核並無理由，自應予以駁回
    。
六、據上論斷，應依道路交通管理處罰條例第87條第2 項，道路
    交通案件處理辦法第19條，裁定如主文。
中    華    民    國    99    年    2     月    26    日
                        交通法庭法  官  鄭燕璘
以上正本證明與原本無異。
如不服本裁定應於送達後5日內向本院提出抗告狀（應附繕本）
。
                                書記官  蔡明峰
中    華    民    國    99    年    2     月    26    日

司法院資訊處製作；財團法人民間司法改革基金會備份。
